【裁判字號】    97,易,1351
【裁判日期】    971104
【裁判案由】    贓物等
【裁判全文】
臺灣彰化地方法院刑事判決              97年度易字第1351號
公  訴  人  臺灣彰化地方法院檢察署檢察官
被      告  乙○○
上列被告因贓物等案件，經檢察官聲請簡易判決處刑（九十七年
度偵字第四八五七號），本院彰化簡易庭認不宜以簡易判決處刑
，簽移由本院刑事庭改依通常程序審理（九十七年度彰簡字第八
三四號），本院判決如下：
    主  文
乙○○收受贓物，處有期徒刑肆月，如易科罰金，以新臺幣壹仟
元折算壹日；又服用酒類，不能安全駕駛動力交通工具而駕駛，
處有期徒刑月，如易科罰金，以新臺幣壹仟元折算壹日。應執
行有期徒刑陸月，如易科罰金，以新臺幣壹仟元折算壹日。
    事  實
一、乙○○前因竊盜案件，經本院以九十二年度易字第四二○號
    判處有期徒刑一年確定，因強盜案件，經本院以九十二年度
    訴字第八二四號判處有期徒刑三年六月確定，上開案件再經
    本院以九十二年度聲字第一六二○號裁定合併定其應執行之
    刑為有期徒刑四年四月確定，嗣經送監執行，於民國九十五
    年十月二十日因縮短刑期假釋出監付保護管束；於假釋期間
    ，復因違反保護管束應遵守事項情節重大，經撤銷假釋，再
    經本院以九十六年度聲減字第三九六○號裁定，將本院九十
    二年度易字第四二○號竊盜案件減為有期徒刑六月確定，並
    與本院九十二年度訴字第八二四號強盜案件所處有期徒刑三
    年六月，合併定其應執行之刑為有期徒刑三年十月確定，嗣
    於九十七年八月八日送監執行殘刑，於九十七年十月二十四
    日因縮刑期滿而執行完畢（不構成累犯）。詎其仍不知警惕
    ，先後為下列犯罪行為：
  (一)明知真實姓名年籍不詳、綽號「阿昌」之成年男子所交付車
    牌號碼ＮＰＸ－八九六號重型機車（下稱上開重型機車；係
    甲○○所有，於九十七年四月三十日上午八時許，在彰化縣
    彰化市○○里○○○路之陸橋下失竊），係來路不明之贓物
    ，竟仍基於收受贓物之犯意，於九十七年四月三十日上午九
    時許，在彰化縣彰化市彰化火車站後站，向綽號阿昌之成年
    男子借用而收受之，並供己代步之用。
  (二)於九十七年四月三十日某時許，在彰化縣秀水鄉馬興國小旁
    某處，飲用高梁酒約一小瓶後，已達不能安全駕駛動力交通
    工具之程度，竟仍於同日下午五時四十分許，騎乘其停放在
    該處之上開重型機車，於同日下午五時五十分許，沿彰化縣
    秀水鄉義興村義雅巷由東往西方向行駛，行經義雅巷與義興
    街之交岔路口欲右轉時，因不勝酒力而注意力減退，適有蔣
    心綾駕駛車牌號碼二一二二－ＧＢ號自用小客車，沿義興街
    由北往南方向行駛，亦通過該交岔路口，二車均因煞避不及
    而發生碰撞，乙○○因而倒地受傷，並送至秀傳紀念醫院急
    救，經該院對乙○○施以血液酒精濃度測試，測得其血液所
    含酒精濃度達每公合三二一毫克（三二一ｍｇ／ｄｌ），換
    算為呼氣酒精濃度為每公升一點六毫克（一點六ｍｇ／ｌ）
    ，並扣得上開重型機車一輛（經警發還甲○○），始悉上情
    。
二、案經彰化縣警察局鹿港分局報告臺灣彰化地方法院檢察署檢
    察官偵查起訴。
    理  由
一、按被告以外之人於審判外之言詞或書面陳述，除法律有規定
    者外，不得作為證據。被告以外之人於偵查中向檢察官所為
    之陳述，除顯有不可信之情況者外，得為證據。被告以外之
    人於審判外之陳述，雖不符前四條之規定，而經當事人於審
    判程序同意作為證據，法院審酌該言詞陳述或書面陳述作成
    時之情況，認為適當者，亦得為證據。當事人、代理人或辯
    護人於法院調查證據時，知有第一百五十九條第一項不得為
    證據之情形，而未於言詞辯論終結前聲明異議者，視為有前
    項之同意。刑事訴訟法第一百五十九條第一項、第一百五十
    九條之一第二項、第一百五十九條之五分別定有明文。經查
    ：
  (一)證人即被害人甲○○、證人蔣心綾於偵查中向檢察官所為證
    述，雖係被告以外之人於審判外之言詞陳述，為傳聞證據，
    然其等於偵查中向檢察官所為證述，既經具結（偵卷第四八
    五七號第十八、十九頁），且本院審酌該等言詞陳述係由證
    人出於自由意識而陳述，又無其他證據足認該陳述有何顯不
    可信之情事等一切情況，依刑事訴訟法第一百五十九條之一
    第二項規定，認上開證人於偵訊中之證述，自得採為認定本
    件犯罪事實所憑之證據。
  (二)證人甲○○、蔣心綾於警詢時之證述，雖亦屬被告以外之人
    於審判外之言詞陳述，為傳聞證據，然經本院於審理時當庭
    直接提示而為合法之調查，被告未於言詞辯論終結前聲明異
    議，本院復審酌該等言詞陳述係由證人出於自由意識而陳述
    ，並無非法取證之情況，依刑事訴訟法第一百五十九條之五
    之規定，認上開證人於警詢時之證述，應得採為認定本件犯
    罪事實所憑之證據。
二、關於事實欄一(一)收受贓物部分：
    訊據被告乙○○固坦承確於事實欄一(一)所示時、地，向綽號
    阿昌之成年男子借用而收受上開重型機車之事實，然矢口否
    認有何收受贓物之犯行，辯稱：伊不知道上開重型機車是贓
    車云云。經查：
  (一)上開重型機車係甲○○所有，並於九十七年四月三十日上午
    八時許，在彰化縣彰化市○○里○○○路之陸橋下失竊等情
    ，業據證人甲○○於警詢、偵訊時，證述明確，並有彰化縣
    警察局車輛協尋電腦輸入單、彰化縣警察局車輛尋獲電腦輸
    入單、贓物認領保管單各一紙在卷可稽，是被告向綽號阿昌
    之成年男子所借用而收受之上開重型機車，確係甲○○失竊
    之贓車一節，應堪認定。
  (二)被告雖辯稱：伊不知道上開重型機車是贓車云云。然使用機
    車應持有行車執照，以確保機車使用之正當性，一般人向他
    人借用機車時，若非基於親屬或特殊情誼而具有信任之基礎
    ，必會同時索閱行車執照，以免騎乘來路不明之機車，此為
    眾所週知之理。被告於警詢、本院審理時既供承：伊與阿昌
    為普通朋友關係，伊不知道阿昌之真實姓名及聯絡方法等語
    。顯見被告與綽號阿昌之成年男子交情不深，竟輕易收受上
    開重型機車，而未言明歸還時間，亦未索閱行車執照，則被
    告在見上開重型機車來源不明而有所可疑之情形下，仍向綽
    號阿昌之成年男子借用上開重型機車，被告應已認知上開重
    型機車係屬贓物甚明；被告上開辯詞，顯與常情有違，自難
    採信。
  (三)再者，被告迄今仍未能提供綽號阿昌之成年男子之真實姓名
    、年籍、住所、居所，本院自無從傳訊。
  (四)綜上所述，本件事證明確，被告收受贓物之犯行，應堪認定
    。
三、關於事實欄一(二)服用酒類不能安全駕駛動力交通工具而駕駛
    部分：
    事實欄一(二)之事實，迭經被告乙○○於警詢、本院審理時，
    坦承不諱，核與證人蔣心綾於警詢、偵訊時，證述之情節相
    符，並有彰化縣警察局道路交通事故當事人酒精測定紀錄表
    、刑法第一百八十五條之三案件酒精測試觀察紀錄表、道路
    交通事故現場圖、道路交通事故調查報告表(一)、(二)、舉發違
    反道路交通管理事件通知單影本各一紙、現場照片八幀附卷
    可稽，足徵被告之自白確與事實相符。另參諸德國、美國之
    認定標準，對於酒精濃度呼氣已達每公升○點五五毫克以上
    者，肇事率為一般正常人之十倍，認為已達「不能安全駕駛
    」之標準，此有法務部八十八年五月十八日法八八檢字第一
    六六九號函釋甚明，本件被告於車禍發生後，測得其測得其
    血液所含酒精濃度達每公合三二一毫克（三二一ｍｇ／ｄｌ
    ），換算為呼氣酒精濃度為每公升一點六毫克（一點六ｍｇ
    ／ｌ），堪認被告確因飲酒，而注意力減退，已達不能安全
    駕駛動力交通工具之程度至明。本件事證明確，被告服用酒
    類，不能安全駕駛動力交通工具而駕駛之犯行，應堪認定。
四、核被告所為如事實欄一(一)所示部分，係犯刑法第三百四十九
    條第一項之收受贓物罪；如事實欄一(二)所示部分，係犯刑法
    第一百八十五條之三之服用酒類不能安全駕駛動力交通工具
    而駕駛罪。被告上開犯行，係犯意各別、行為互殊，應予分
    論併罰。爰審酌被告飲酒後已達不能安全駕駛動力交通工具
    之程度，仍不顧公眾之安危，貿然騎乘機車，危及公眾往來
    之安全甚鉅，並肇致車禍發生，及其素行、生活狀況、智識
    程度，犯罪之動機、目的、手段、所生危害，犯罪後未能坦
    承全部犯行等一切情狀，分別量處如主文所示之刑，且均諭
    知易科罰金之折算標準，並定其應執行之刑，及諭知易科罰
    金之折算標準。
據上論斷，應依刑事訴訟法第四百五十二條、第二百九十九條第
一項前段，刑法第一百八十五條之三、第三百四十九條第一項、
第五十一條第五款、第四十一條第一項前段、第二項，刑法施行
法第一條之一，判決如主文。
本案經檢察官林子翔到庭執行職務。
中    華    民    國    97    年    11    月    4     日
                        刑事第六庭    法  官  鄭舜元
以上正本證明與原本無異。
如不服本判決，應於判決送達後10日內，向本院提出上訴書狀，
上訴書狀應「敘述具體上訴理由」，並按他造當事人之人數附繕
本。「切勿逕送上級法院」。
告訴人或被害人對於判決如有不服具備理由請求檢察官上訴者，
其上訴期間之計算係以檢察官收受判決正本之日期為準。
中    華    民    國    97    年    11    月    4     日
                                      書記官  陳秀香
附錄：論罪科刑法條
刑法第185之3
服用毒品、麻醉藥品、酒類或其他相類之物，不能安全駕駛動力
交通工具而駕駛者，處一年以下有期徒刑、拘役或三萬元以下罰
金。
中華民國刑法第349條
收受贓物者，處3年以下有期徒刑、拘役或500元以下罰金。
搬運、寄藏、故買贓物或為牙保者，處5年以下有期徒刑、拘役
或科或併科1千元以下罰金。
因贓物變得之財物，以贓物論。


司法院資訊處製作；財團法人民間司法改革基金會備份。
